臺灣臺中地方法院民事判決
                                  110年度重訴字第273號  
原      告  游偉雄  
            郭玫君  
            陳智華  
共      同
訴訟代理人  陳薇律師  
被      告  劉金福  
訴訟代理人  吳念恒律師
上列當事人間請求履約事件，本院於民國111年7月20日言詞辯論
終結，判決如下：
    主    文
原告之訴及假執行之聲請均駁回。
訴訟費用由原告負擔。
    事實及理由
壹、程序部分：
　　按訴狀送達後，原告不得將原訴變更或追加他訴。但擴張或
    減縮應受判決事項之聲明者，不在此限（民事訴訟法第255
    條第1項第3款）。查本件原告於起訴時聲明「被告應給付原
    告游偉雄、郭玫君（下逕稱其等姓名）新臺幣(下同)385萬
    元、給付原告陳智華（下逕稱其姓名，並與游偉雄、郭玫君
    合稱原告3人）231萬元，及均自起訴狀送達翌日起至清償日
    止，按年利率5%計算之利息」（見本院卷第15頁），嗣於民國11
    0年10月20日審理中以書狀縮減其聲明為：「被告應給付游
    偉雄、郭玫君350萬元、給付陳智華210萬元，及均自變更聲
    明狀送達翌日起至清償日止，按年利率5%計算之利息」(見本院卷
    第143頁)，核原告前述之變更屬減縮應受判決事項之聲明，
    與法並無不合，合先敘明。
貳、實體部分：
一、原告起訴主張：
㈠、游偉雄、郭玫君係夫妻，於99年間與陳智華、被告協議由原
    告3人出資，並由領有農民專業訓練結業證書之被告，向財政
    部國有財產署（下稱國有財產署）承租臺中市○○區○○○段000
    0地號土地（下稱系爭土地），約定若日後系爭土地遇有徵收
    、補償之情形，其補償費分配比例應為游偉雄、郭玫君占50%
    、陳智華30%、劉金福20%，兩造雙方雖無簽立書面，然就土地補
    償金之分配已經口頭約定並已意思表示一致，而成立委任契
    約。
㈡、嗣系爭土地由磯鑫工業股份有限公司(下稱磯鑫公司)依產業
    創新條例規定向國有財產署承購，磯鑫公司委由訴外人謝文
    玉(下逕稱姓名)與被告協調土地補償金，雙方協調後決定土
    地補償金為840萬元(下稱系爭補償金)，由磯鑫公司分2期以
    簽發票面金額各為420萬元之支票支付，經被告分別於107年11
    月19日及108年3月15日兌領。
㈢、然被告在取土地補償金後，向原告3人謊稱僅領得148萬元，原
    告3人得知補償金數額不多且被告聲稱生活困窘，乃同意被告
    扣除8萬元稅金後，可分得補償金之半數70萬元，被告方於108
    年4月22日將其餘70萬元補償金交付郭玫君收受。嗣原告3人於
    109年3月20日前某時得知系爭補償金應為840萬元，而兩造係
    約定由原告3人支付相關整地費用，由被告出名向國有財產
    署承租系爭土地，其性質為借名登記承租契約，依約被告應
    負有交付郭玫君、游偉雄350萬元、陳智華210萬元之義務（
    上開金額係為計算方便，原告3人同意將先前已協議之140萬元
    扣除，再就剩餘之700萬元，按協議比例50%、30%、20%分配
    ；系爭土地補償金稅金部分，因已包含於協議扣除之140萬元
    內，故剩餘700萬元並無稅金問題），爰類推適用民法第541
    條第1項規定為請求。
㈣、對被告抗辯之回應：　
　⒈民事訴訟之目的與刑事訴訟之目的不同，民事訴訟法並未如刑
    事訴訟法對證據能力設有規定，被告逕稱原告3人提出之錄音
    屬違法取證而應排除，尚無理由。況原告3人於109年3月20日
    要求被告簽立協議書及本票之行為，雖經本院110年度易字第489
    號各判處4月、3月之有期徒刑，但考量被告侵吞補償款項而
    事出有因，且手段尚稱平和，經臺灣高等法院臺中分院（下
    稱臺中高分院）110年度上易字第690號撤銷原判決，並各改
    判原告3人拘役，且前開刑事案件與本件108年4月18日原告3
    人與被告劉金福之對話內容並無關連。再依上開對話過程，陳
    智華所以錄音錄影是為保存證據，並非出於不法目的，而錄
    音錄影時間在白天、對話過程平和、無刻意降低音量避人聽聞
    、被告表達過程亦無不安，且在場之訴外人闕啟峻亦表示因
    其有出錢，僅跟隨前來聽取誰講的是對的，原告3人並無恐
    嚇被告之行為。
　⒉國有耕地放租實施辦法為內政部訂頒之行政規則，該行政規則
    僅係相關機關辦理國有耕地放租時應遵循之規定，非強制規
    定，縱有違反，亦僅生公務員執行職務是否不當之問題，不影
    響民事契約之效力。兩造協議由被告出名，實質上係由原告3
    人承租系爭土地，惟針對承租系爭土地之資格、要件及程序
    及申請承租之人是否符合規定，財政部國有財產署均有審查
    及決定之權限，縱認原告3人不符合國有耕地放租實施辦法第
    6條第1項之放租對象，亦未使契約效力無效。
㈤、聲明：⒈被告應給付游偉雄、郭玫君350萬元、給付陳智華210
    萬元，及均自110年10月22日起至清償日止，按年利率5%計算之
    利息。⒉原告願供擔保，請准宣告為假執行。
二、被告則以：
㈠、原告3人主張兩造成立借名登記契約，應由其就契約標的於何
    時、何地以何方式為借名之要約、承諾，及意思表示有合致
    等借名登記契約成立要件之事實為舉證，且爭土地由被告與
    陳昱璋共同承租，實際上均係被告占有使用，甚至連租金皆
    是被告支付，無原告3人所稱由其出資及借名登記之事。系
    爭土地於101年4月間因遭訴外人巫乾瑋竊占，亦係被告報警
    提告處理，益證系爭土地均由被告管理、使用，並無原告3
    人所稱借名登記之事。
㈡、縱認有借名登記契約存在，依國有耕地放租實施辦法第6條第
    1項第5款規定：「國有耕地放租對象及順序如下：五、最近
    五年內取得農業主管機關農業專業訓練四十小時以上證明文
    件者」，若不具資格，卻以借名登記之方式，透過有資格之
    人承租國有耕地，而自己作為國有耕地之實質承租人，係以
    迂迴方法達成該強行法規所禁止之相同效果行為，已屬脫法
    行為，則兩造間之系爭契約應無效，原告3人之主張亦無理
    由。
㈢、原告3人提出108年4月18日錄音影片光碟及譯文屬違法竊錄取
    得，不具備證據能力，應予排除。且影片錄音內容僅擷取原
    告所欲主張部分而非完整呈現，被告見郭玫君帶疑似黑道人
    士向其討要補償金，心生畏懼而不敢為爭執，僅能不斷表示
    「租金都是我拿的」、「大家都辛苦」、「當初你有出到錢
    、沒出到錢，我不知道」等來應付，並無承認原告3人有何
    權利存在；況在郭玫君表示「他二成，我們八成，阿三成是
    我跟他拿錢」時，被告也再次強調「我沒有在管你這邊怎樣
    」、「跟這兩個年輕人沒關係」、「我不管你們幾成幾成」
    等，即表示郭玫君不應帶黑道來恐嚇，更無原告3人所稱「
    二成、八成」之事，無從據為認定兩造成立借名登記契約，
    係被告為求自保給付70萬與原告3人。詎原告3人不滿足，再
    於109年3月20日夥同訴外人曾秉豐、王楷喆、林誌群等人脅
    迫被告簽立協議書等，因而遭本院110年度易字第489號、臺
    灣高等法院臺中分院110年度上易字第690號判處強制罪確定
    （下稱系爭妨害自由案件），可知係原告3人不斷恐嚇被告
    索討補償金，系爭土地之承租確與原告3人無關，其等之請
    求無理由。
㈣、聲明：⒈原告之訴駁回。⒉如受不利判決，願供擔保請准宣告
    免為假執行。
三、兩造不爭執之事項(見本院卷第345-346頁)：
㈠、被告及陳昱璋2人有於99年間共同向國有財產署中區分署（下
    稱國有財產署）承租系爭土地。
㈡、因磯鑫公司向國有財產署購買系爭土地，經該公司與土地之
    承租人個別協商補償費，被告承租部分之補償費為840萬元
    （陳昱璋為148萬元），由磯鑫公司分二期以面額各420萬元
    之支票支付，經被告分別於107年11月19日、108年3月15日
    提示兌領，合計840萬元。
㈢、被告有於108年4月22日給付系爭土地之補償費70萬元給原告3
    人，由郭玫君代表領取。
㈣、原告3人對被告所犯強制罪前經系爭妨害自由案件判決，游偉
    雄、郭玫君各處拘役50日，如易科罰金以1,000元折算1日，
    陳智華處拘役30日，如易科罰金均以1,000元折算1日，該判
    決所載之犯罪事實及援引之證據均無意見。
㈤、對108年4月18日之錄音譯文（見本院卷第265-275頁）、108 
    年4月22日之錄音譯文（見本院卷第327-337頁）內容，均無
    意見。
四、本院之判斷：　　
㈠、按當事人主張有利於己之事實者，就其事實有舉證之責任，
    民事訴訟法第277條定有明文。民事訴訟如係由原告主張權
    利者，應先由原告負舉證之責，若原告先不能舉證，以證實
    自己主張之事實為真實，則被告就其抗辯事實即令不能舉證
    ，或其所舉證據尚有疵累，亦應駁回原告之請求，最高法院
    17年上字第917號裁判意旨可參。又借名登記契約，乃當事
    人約定一方將自己之財產以他方名義登記，而仍由自己管理
    、使用、處分，他方允就該財產為出名登記之契約。借名契
    約之借名人無使出名人終局取得所有權之意思。主張借名登
    記者，應就該借名登記之事實及其約定內容負舉證責任。本
    件原告3人主張其等與被告間就系爭土地之承租存有借名登
    記之委任契約，即由原告3人委由被告以被告名義向國有財
    產署承租系爭土地，並約定倘系爭土地日後有徵收、補償時
    ，其補償費分配比例為游偉雄、郭玫君50%、陳智華30%、劉金福
    20%一節，為被告所否認，自應由原告3人就上開主張負舉證
    責任。
㈡、原告3人上開主張，無非以郭玫君於108年4月22日簽立之現金
    收取單（見本院卷第205頁，即原證5）、陳昱璋於偵查中之
    證言、108年4月18日被告之對話、108年4月22日被告之對話
    為據；經查：
　⒈郭玫君有於108年4月22日下午14時簽立現金收取單（下稱系
    爭現金收取單，見本院卷第205頁），內容記載「茲收到神岡
    區新庄子段64-4地號土地改良補償款新台幣柒拾萬元整」等
    語，被告對於其有於108年4月22日給付系爭土地之補償費70
    萬元給原告3人，而由郭玫君代表領取一情，亦無爭執，其
    雖辯稱因原告找兄弟來要錢，礙於息事寧人就付了這筆錢等
    語（見本院卷第118-119頁），惟並未舉證以實其說；復依1
    08年4月22日錄音譯文以觀（見本院卷第327-337頁），郭玫
    君稱「啊我叫他們不用來，我自己來，他們說不行，怎麼可
    能是一半，不是啦，他們說我騙他們」，被告稱「…也沒辦
    法」，郭玫君稱「70，對啊我說你們相信我，但他們說要來
    」、「還有幾筆沒關係，錢都還沒下來」，被告稱「那個單
    子都會寄來，嫂子都會知道」，郭玫君稱「啊後來的」，陳
    智華稱「後面的部分就照約定走，老大你的部分是兩成」，
    被告稱「對啊」，陳智華稱「你對阿阿姨八成」，被告稱「
    對啊，還有租金給我就好」，郭玫君稱「對啦，租金給你」
    ，被告稱「還有稅金要記得扣這樣」等語，與郭玫君於108
    年4月22日下午14時簽立系爭現金收取單，收取70萬元之過
    程應有聯結，且對話中並未見被告有自由意思受限制或受誘
    導情事，難認其支付70萬元與系爭剩餘財產分配事件之補償
    費無關。
  ⒉又陳昱璋前於系爭妨害自由案件109年10月26日警詢時陳稱：
    我知道劉金福只是人頭，實際金主是游偉雄，我聽游偉雄說
    是有簽立相關文件；郭玫君與我有一同前往劉金福住處，郭
    玫君有帶2個人前往，我不認識那2人，郭玫君說是她的債權
    人等語（見109他2785卷第283-287頁）。陳昱璋於109年12
    月8日該案偵查中證稱：(為何與劉金福同承租用範圍如何區
    分?)當初游偉雄報這個土地，由我跟劉金福去租，游偉雄報
    的…沒有區分使用範圍。(警詢稱劉金福是該土地承租人頭，
    實際金主為游偉雄等語，如何確認?）我3人是好朋友，劉金
    福經濟不好時，都會在游偉雄家，劉金福沒有工作，沒錢，
    我當時也常去游偉雄那裡坐，因為這樣才知道。（何時知悉
    劉金福獲得補償之金額為800萬元？）事後我賠完後，游偉
    雄那邊的人查到有800萬元，我聽郭玫君講的。（劉金福為
    何願意給郭玫君70萬元?）本來劉金福就是人頭，錢都是游
    偉雄、郭玫君他們出的。（提示卷附協議書《註：即109他27
    85卷第159頁之協議書》，是否本人所簽名?）是。（於何時
    、地與何人簽立及內容如何決定）約協議書上的日期，這是
    郭玫君拿到我家讓我簽的，我有問這個做什麼，他說律師說
    簽這個比較好，內容不知道誰決定，我就簽了（見109偵999
    8卷一第497-499頁）。由陳昱璋之證述可知，陳昱璋經常與
    被告出入游偉雄家中，與被告共同向國有財產署承租系爭土
    地，與被告之間並無仇怨，且被告亦聲請傳喚陳昱璋為證人
    （見本院卷第87頁），故其所述劉金福為承租系爭土地之人
    頭即出借名義人，無不可採之理。
　⒊又108年4月18日被告之對話中（即本院卷第265-275頁之錄音
    譯文），郭玫君稱「阿就他二成、我們八成、阿是三成我們
    跟他拿錢」，被告稱「我沒有在管你這邊怎樣，我現在就是
    說我們三個處理掉，跟這兩個年輕人沒關係，我不管你們幾
    成幾成，當初只有我們三個」、「這條我會跟我嫂子處理，
    不是我不處理，這條下來後面有一條稅金，我這兩天才要來
    問稅金多少錢…」，郭玫君稱「那個沒有多少錢」，被告稱
    「沒多少錢是你在講的，沒多少錢也是錢」，郭玫君稱「錢
    你拿來我會給你，沒有拿來我怎麼會知道等」，被告稱「這
    兩天我會去問稅捐處，我這條要繳多少」，郭玫君稱「每項
    開銷都理一理，再來分配」，被告稱「當然要這樣」等語，
    可知被告並未否認應處理其與郭玫君間之約定事項，並稱稅
    金要先解決，郭玫君亦同意要將承租土地之相關開銷理算後
    分配，然郭玫君雖稱「他二成、我們八成、是三成我們跟他
    拿錢」等語，並未被被告接受，且稱「我沒有在管你這邊怎
    樣」、「我不管你們幾成幾成，當初只有我們三個」，郭玫
    君復稱「每項開銷都理一理，再來分配」，可證原告3人所
    主張兩造間存有借名承租之合意、由劉金福出借名義為系爭
    土地之承租人之情為可採，惟原告3人並未舉證證明系爭土
    地徵收、補償費分配比例及稅金、開支數額暨計算方式，其
    等主張應以游偉雄、郭玫君50%、陳智華30%、劉金福20%之方式
    分配，即難採憑。
　⒋原告3人雖以108年4月22日對話中（即本院卷第327-337頁之
    錄音譯文），陳智華稱「後面的部分就照約定走，老大你的
    部分是兩成」，被告稱「對啊」，陳智華於對話中稱「後面
    的部分就照約定走，老大你的部分是兩成」、「你對阿姨八
    成」，被告稱「對啊，還有租金給我就好」，郭玫君稱「對
    啦，租金給你」，被告稱「還有稅金要記得扣這樣」等語，
    主張兩造間之分配比例為游偉雄、郭玫君50%、陳智華30%、
    劉金福20%，然而該譯文並無兩造結束時之談話，明顯僅截取部
    分，而陳智華於對話中所說「後面的部分就照約定走，老大
    你的部分是兩成」、「你對阿姨八成」，其中「後面的部分
    」係指何事，無法得知，復依郭玫君自陳以前共同合作向水
    利會租賃水利耕作，被告轉租他人，權利金170萬元，我們
    這邊分140萬元，被告得30萬元等語（見本院卷第154-155頁
    ），兩造間之分配比例亦非原告3人所稱之游偉雄、郭玫君5
    0%、陳智華30%、劉金福20%之方式，是以原告3人主張兩造間存
    有借名承租之合意雖屬可採，惟其等主張之分配方式則缺乏
    證據證明，從而，原告3人主張以游偉雄、郭玫君50%、陳智
    華30%、劉金福20%之方式分配，並請求被告給付，自屬無據。
　⒌被告另稱縱認有借名登記契約存在，因屬脫法行為，兩造間
    之契約亦屬無效等語，惟國有財產署依相關規定審查承租人
    資格並放租土地，是否與法律規定不符致生租約效力疑義，
    應屬國有財產署主張權利與否問題，要與兩造間是否存有借
    名登記契約無涉，何況被告係向磯鑫公司取得地上物補償費
    ，非向國有財產署取得，與租賃土地之承租人資格應無關聯
    ，併此敘明。
㈢、又原告3人前於109年3月20日下午3時許與曾秉豐等人共犯刑
    法第304條第1項之強制罪，強迫被告簽立協議書等文件（協
    議書見109他2785卷第159頁），因而經系爭刑事案件判處罪
    刑在卷，業經本院調取該案件之卷宗核閱無訛，倘兩造間就
    系爭土地之徵收、補償費分配比例確如原告3人所主張之內容
    ，何須以強制方式令被告簽立協議書，復邀同陳昱璋共同簽
    名，是原告3人主張其等與被告約定倘系爭土地日後有徵收
    、補償時，其補償費分配比例為游偉雄、郭玫君50%、陳智華
    30%、劉金福20%，並據此請求被告給付游偉雄、郭玫君350萬元
    、陳智華210萬元（依原告3人主張，係將被告領取之補償費
    840萬元，扣除稅金8萬元、郭玫君於108年4月22日收取之70
    萬元及被告取得之70萬元後，就剩餘之700萬元，按游偉雄
    、郭玫君50%、陳智華30%為請求），為無理由，無法准許。
五、綜合上述，原告3人類推適用民法第541條第1項規定，請求
    被告給付游偉雄、郭玫君350萬元、給付陳智華210萬元暨遲
    延利息，為無理由，應予駁回。
六、本件為判決之基礎已臻明確，兩造其餘之攻擊或防禦方法及
    證據，經本院斟酌後，認為均不足以影響本判決之結果，自
    無逐一詳予論駁之必要。
七、據上論結，本件原告之訴為無理由，依民事訴訟法第78條，
    判決如主文。
中　　華　　民　　國　　111 　年　　8 　　月　　31　　日
                    民事第五庭  法  官  李蓓
以上正本係照原本製作。　　　　　　　　　　
如對本判決上訴，須於判決送達後20日內向本院提出上訴狀。如
委任律師提起上訴者，應一併繳納上訴審裁判費。
中　　華　　民　　國　　111 　年　　9 　　月　　1 　　日
                                書記官  陳采瑜